【裁判字號】    92,訴,1643
【裁判日期】    920926
【裁判案由】    清償借款
【裁判全文】
臺灣高雄地方法院民事判決                        九十二年度訴字第一六四三號
    原      告  台灣中小企業銀行股份有限公司
    法定代理人  甲○○
    訴訟代理人  戊○○
    被      告  丙○○
                丁○○
                乙○○
右當事人間請求清償借款事件，於九十二年九月十二日言詞辯論終結，判決如下：
    主    文
被告劉端成、乙○○應連帶給付原告新台幣貳佰肆拾伍萬壹仟捌佰捌拾壹元，及如附
表所示之利息、違約金。
原告其餘之訴駁回。
訴訟費用由被告劉端成、乙○○連帶負擔。
本判決第一項於原告以新台幣捌拾壹萬陸仟元供擔保後得假執行。
原告其餘假執行之聲請駁回。
    事  實  與  理  由
一、本件被告劉端成、乙○○經合法通知，未於言詞辯論期日到場，核無民事訴訟法
    第三百八十六條所列各款情形，爰依原告之聲請，就劉端成、乙○○部分由其一
    造辯論而為判決。
二、原告主張：被告丙○○於民國九十一年九月二十七日邀同被告丁○○、乙○○為
    連帶保證人，向伊借貸三筆款項新台幣（下同）二百萬元、十萬元、四十萬元（
    如附表所示），第一筆約定利息按郵政儲金匯業局二年期定期儲金利率加年息百
    分之三點二七五，再扣除政府補貼利率機動計算，第二筆約定利息按伊二年期定
    期儲蓄存款一般牌告利率加年息百分之三點五五計算，嗣後則依該利率機動調整
    ，第三筆約定利息按年息百分之八點零九八計算，嗣後則依伊放款利率機動調整
    。第一筆及第二筆均約定自九十一年九月三十日起至一百一十一年九月三十日止
    ，分二百四十期，按月攤還本息，第三筆則約定自九十一年九月三十日起至九十
    六年九月三十日止，分六十期，按月攤還本息，如未按期履行，均喪失期限利益
    ，全部債務視為到期，除按約定利率計算遲延利息外，其逾期清償在六個月以內
    者，按上開利率百分之十，逾期在六個月以上者，其超過六個月部分，按上開利
    率百分之二十計算違約金。詎丙○○自九十二年一月三十日起即未依約清償（現
    利率分別如附表所示），依約已喪失期限利益，全部債務視同到期，經核算結果
    ，尚有如附表所示之本金及利息並違約金未為清償，而丁○○、乙○○為系爭債
    務之連帶保證人，就系爭債務亦應連帶負責，爰本於消費借貸及連帶保證之法律
    關係，提起本訴。並聲明求為判決：(一)被告應連帶給付新台幣二百四十五萬一千
    八百八十一元，及如附表所示之利息及違約金。(二)訴訟費用由被告連帶負擔。(三)
    願供擔保請准宣告假執行。
三、被告丙○○抗辯：伊從未向原告借款，亦不認識其餘被告，係他人冒用伊名義向
    原告借款等語，並聲明求為判決：駁回原告之訴。
四、被告丁○○、乙○○未於言詞辯論期日到場，亦未提出書狀作何聲明或陳述。
五、原告主張被告丙○○邀同被告丁○○、乙○○為連帶保證人，向其借得二百五十
    萬元之款項後未依約分期攤還，已喪失期限利益，全部債務視同到期，經核算結
    果，尚有如附表所示之款項未為清償等事實，經丙○○到庭否認，而丁○○、乙○○經合法通知均未到庭，則本件之爭點即為：(一)丙○○是否果為系爭借款之借
    款人？原告本於消費借貸之法律關係請求是否有理？(二)丁○○、乙○○是否為系
    爭借款之連帶保證人，若丙○○非本件借款人，彼等是否仍須負責？
六、丙○○是否為系爭借款之借款人？原告本於消費借貸之法律關係請求是否有理？
  (一)按契約須當事人間互相表示意思一致方能成立，民法第一百五十三條第一項定有
    明文。茍客戶並無貸款之意思，而由第三人妄以客戶之名義向金融機關貸取款項
    ，則該客戶與金融機關間並未成立消費借貸契約，最高法院七十三年度台上字第
    四○一二號判決意旨可供參照。經查：本件消費借貸契約，乃係自稱「丙○○」
    之不知名第三人，持變造之「丙○○」國民身分證前往原告處所申貸，該國民身
    分證上之身分證字號、姓名、出生年月日及補發日期，雖均與真正「丙○○」身
    分證所載相同，惟其上照片並非本件丙○○本人，而係該實際借款之第三人之照
    片，且該身分證並無戶政機關加蓋之識別鋼印等情，業經本院勘驗原告所提該借
    款人之身分證件證件查證明確，且據原告對保人員郭文乾到庭證稱：被告係三人
    前來對保，對保時須核對身分證正本，但當時前來借款之人並非本件在場之被告
    丙○○等語屬實，並有丙○○提出之國民身分證影本、原告提出之借款人「丙○○」身分證影本在卷可稽。是本件原告起訴請求返還借款之被告丙○○並非當時
    向原告申貸本件借款之人，堪可認定，則原告與丙○○間並無消費借貸之關係存
    在，從而，原告本於消費借貸契約請求丙○○給付系爭欠款，即無理由，應予駁
    回。
  (二)至於原告主張該第三人留存之印章與丙○○留存於戶政事務所之印鑑、法院傳票
    掛號回執上之印章相同，且訴外人聯邦商業銀行股份有限公司亦曾遭自稱丙○○
    之第三人申貸信用卡（註：本院九十二年度鳳簡字第四八三號），可知被告丙○○應有提供身分證件予該第三人等語，惟查：該第三人借款時使用之「丙○○」
    印文，與本件丙○○留存戶政事務所之印文，自肉眼辨識之方法觀察雖然相似，
    有該印鑑卡影本二紙在卷可稽，惟以當今偽造變造技術之發達，前揭印文若未經
    專門機關進行鑑定，尚難遽認係屬相同，而本件原告係主張基於消費借貸之法律
    關係請求，則其前揭主張縱使為真，亦僅屬丙○○是否應依侵權行為法律關係負
    責之問題，核與兩造間之消費借貸契約能否成立無關，且此侵權行為之事實在於
    丙○○是否有與該借款人共謀，而與本件借款之爭執在於丙○○是否有向原告借
    款之基本事實並不相同，是本院認前開印文即無另行送鑑定之必要，附此敘明。
七、丁○○、乙○○是否為系爭借款之連帶保證人，若丙○○非本件借款人，彼等是
    否仍須負責？
    按保證，乃當事人約定，一方於他方之債務人不履行債務時，由其代負履行責任
    之契約，民法第七百三十九條定有明文，是保證債務乃有從屬性，其發生須以主
    債務之有效存在為前提。本件原告主張丁○○、乙○○擔任系爭借款之連帶保證
    人，借款人尚積欠附表所示之金額，業據提出借據三份、利率計算表七紙、丙○○繳款紀錄單五紙、申請借款資料單暨身分證影本乙紙為證，丁○○、乙○○就
    原告主張之事實已受合法之通知，而未於言詞辯論期日到場，復未提出任何書狀
    爭執，依民事訴訟法第二百八十條第三項、第一項規定，視同自認，則原告主張
    之事實，可堪信為真實。又雖然系爭借款係不知名之第三人持名字為丙○○之國
    民身分證前往申貸，契約並不存在於原告與丙○○之間，已如前述，惟因系爭消
    費借貸契約乃存在於該第三人與原告間（註：該第三人雖係冒用他人名義之詐欺
    方法，使原告限於錯誤而同意借款予該第三人，惟在原告並未撤銷其受詐欺之意
    思表示前，系爭消費借貸契約仍存在於該第三人與原告間），丁○○、乙○○既
    與該第三人同時對保，而知悉該第三人借款之意思，且願為連帶保證人，則該保
    證契約仍屬合法有效，彼等仍應依保證契約負責。
八、按保證債務之所謂連帶，係指保證人與主債務人負同一債務，對於債權人各負全
    部給付之責任者而言，此就民法第二百七十二條第一項規定連帶債務之文義參照
    觀之甚明，最高法院四十五年台上字第一四二六號著有判例可資參照。本件被告
    丁○○、乙○○既係系爭債務之連帶保證人，則原告本於連帶保證之法律關係，
    請求彼等連帶給付尚未清償之借款本金二百四十五萬一千八百八十一元，及如附
    表所示之利息並違約金，即屬正當，應予准許。至於原告本於消費借貸之法律關
    係請求丙○○負責部分，因丙○○並非系爭債務之真正借款人，兩造間並未存有
    消費借貸契約，原告此部份之請求，並無理由，應予駁回。
九、原告陳明願供擔保，聲請宣告假執行，經核其勝訴部份，合於法律規定，爰酌定
    相當之擔保金額宣告之；其餘假執行之聲請，因該部份訴之駁回而失所依據，應
    予駁回。
十、結論：本件原告之訴一部為有理由，一部為無理由，依民事訴訟法第三百八十五
    條第一項前段、第七十九條、第八十五條第二項，第三百九十條第二項，判決如
    主文。
中      華      民      國    九十二    年      九      月    二十六    日
                              民事第一庭
~B審判長法      官  林紀元
~B      法      官  甯  馨
~B      法      官  蔡川富
右正本係照原本作成。
如不服本判決，應於送達後廿日內，向本院提出上訴狀並表明上訴理由，如於本
判決宣示後送達前提起上訴者，應於判決送達後十日內補提上訴理由書（須附繕本）。
中      華      民      國    九十二    年      九      月    二十六    日
~B      法院書記官  黃俊凱
附表：
┌──┬────┬───┬─────┬─────────┬────────┐
│編號│借款金額│利率  │ 尚欠金額 │ 利息（自左列之日 │違約金（自左列之│
│    │（新台幣│（年息│（新台幣）│ 起至清償日止，按 │日起至清償日止，│
│    │）      │）    │          │ 上開利率計算之） │，逾期清償在六個│
│    │        │      │          │                  │以內者，按上開利│
│    │        │      │          │                  │率百分之十，逾期│
│    │        │      │          │                  │清償在六個月以上│
│    │        │      │          │                  │者，其超過六個月│
│    │        │      │          │                  │部分，按上開利率│
│    │        │      │          │                  │百分之二十計算）│
├──┼────┼───┼─────┼─────────┼────────┤
│一  │二百萬元│2.735%│一百九十七│九十二年一月三十日│九十二年三月一日│
│    │        │      │萬四千七百│                  │                │
│    │        │      │九十一元  │                  │                │
├──┼────┼───┼─────┼─────────┼────────┤
│二  │十萬元  │5.2%  │九萬九千零│九十二年一月三十日│九十二年三月一日│
│    │        │      │八十四元  │                  │                │
├──┼────┼───┼─────┼─────────┼────────┤
│二  │四十萬元│7.823%│三十七萬八│九十二年一月三十日│九十二年三月一日│
│    │        │      │千零六元  │                  │                │
└──┴────┴───┴─────┴─────────┴────────┘


司法院資訊處製作；財團法人民間司法改革基金會備份。
